【裁判字號】    98,消債更,414
【裁判日期】    981215
【裁判案由】    更生事件
【裁判全文】
臺灣臺南地方法院民事裁定           98年度消債更字第414號
聲  請  人
即  債務 人  甲○○○○○○○.
上列當事人因消費者債務清理事件聲請更生，本院裁定如下：
    主  文
債務人甲○○○○○○○自民國九十八年十二月十五日下午五時
起開始更生程序。
    理  由
一、按債務人不能清償債務或有不能清償之虞，且無擔保或無優
    先權之債務總額未逾新臺幣（下同） 1,200萬元者，於法院
    裁定開始清算程序或宣告破產前，得向法院聲請更生。法院
    開始更生程序之裁定，應載明其年、月、日、時，並即時發
    生效力，消費者債務清理條例第3條、第42條第1項、第45條
    第 1項定有明文。又按債務人對於金融機構因消費借貸、自
    用住宅借款、信用卡或現金卡契約而負債務，在聲請更生或
    清算前，應提出債權人清冊，以書面向最大債權金融機構請
    求協商債務清償方案，並表明共同協商之意旨。債務人與金
    融機構協商成立者，不得聲請更生或清算，但因不可歸責於
    己之事由，致履行顯有重大困難者，不在此限。本條例施行
    前，債務人依金融主管機關協調成立之中華民國銀行公會會
    員，辦理消費金融案件無擔保債務協商機制與金融機構成立
    之協商，準用前項之規定。消費者債務清理條例第151條第1
    、5、6項亦定有明文。
二、本件聲請意旨略以：聲請人即債務人甲○○○○○○○於協
    商時受僱於興農人壽保險股份有限公司（下稱興農公司），
    而自民國98年1月起至9月止之總收入為新臺幣（下同）
    153,311元，除此收入外，名下尚無其他資產，然累計無擔
    保債務總金額已達4,052,824元，負債顯然超過資產甚多，
    已達不能清償債務或有不能清償之虞之程度。然最大債權銀
    行大眾商業銀行股份有限公司（下稱大眾銀行）雖提出月繳
    14,900元之協商方案，惟仍有其他債權人未加入協商方案，
    致聲請人每月繳納金額高達21,500元，且聲請人亦被醫生告
    知心臟部分需開刀、糖尿病部分有生命危險，每月尚需支付
    相當醫療費用，故聲請人確有不能清償債務之情事，前已提
    出債權人清冊，以書面向最大債權金融機構即大眾銀行請求
    共同協商債務清償方案，惟債權銀行以「無法負擔任何還款
    條件」為由致協商不成立，且其無擔保或無優先權之債務總
    額未逾1,200萬元，復未經法院裁定開始清算程序或宣告破
    產，爰依上開規定，提出前置協商不成立證明書、財產及收
    入狀況說明書、債權人清冊、債務人清冊，聲請更生等語。
三、經查：
  (一)聲請人主張其向最大債權金融機構申請債務協商，惟大眾銀
    行以「無法負擔任何還款條件」為由致協商不成立，業據提
    出98年8月28日前置協商不成立通知書影本為證（本審卷頁
    59），自堪信聲請人已與最大債權銀行踐行前置協商而不成
    立為真實。
  (二)又聲請人前未曾經法院宣告清算程序或宣告破產，亦未曾依
    消費者債務清理條例或破產法之規定而受刑之宣告等情，亦
    有本院民事紀錄科查詢表、臺灣高等法院被告前案紀錄表在
    卷可憑（本審卷頁113-116）。
  (三)聲請人於98年間向大眾銀行申請協商時之收入應以當年度之
    每月平均收入為標準，較能充分評價聲請人之經濟能力是否
    足以負擔債權人所提出之協商方案，本件聲請人自98年1月
    起至9月止之收入共計為153,099元，平均每月收入有17,011
    元，亦與聲請人於財產狀況說明書之記載相當，此有興農公
    司98年11月11日函覆本院所檢附員工服務證明書、業務人員
    待遇表可憑（本審卷頁136-142），是以，本院認定聲請人
    協商時之每月收入應以17,011元作為計算標準。
  (四)依內政部所公告98年度臺灣省低收入戶最低生活費用每人每
    月為9,829元，係按照政府最近一年平均每人消費支出（包
    括食品費、衣著鞋襪費、房租水電費、家居管理費、醫療保
    健費、交通通訊費、娛樂教育費及雜項支出）百分之60訂定
    ，有內政部頒布歷年最低生活費一覽表可憑，是應認聲請人
    每月之生活費用為9,829元。
  (五)本件審酌聲請人協商時之每月收入有17,011元，扣除其最低
    生活費9,829元後，已不足支付大眾銀行所提出「180期、0%
    利率、每月月繳14,900元」之協商方案（大眾銀行98 年11
    月17日陳報狀參照，本審卷頁152），遑論尚有其他未加入
    協商方案債權人另提出之清償方式（未加入協商方案債權人
    陳報狀參照，本審卷頁143-151、160-169），堪認本件聲請
    人確已達不能清償債務或有不能清償之虞之程度
四、綜上所述，債務人僅係一般消費者，其已達不能清償債務或
    有不能清償之虞之程度，其中無擔保或無優先權之債務，在
    1,200萬元以下。債務人曾向最大債權金融機構大眾銀行請
    求協商債務清償方案，惟協商不成立，且未經法院裁定開始
    清算程序或宣告破產，又查無消債條例第6條第3項、第8條
    或第46條各款所定駁回更生聲請之事由存在，則債務人聲請
    更生，應屬有據，爰裁定如主文。
中    華    民    國    98    年    12    月    15    日
                  民事第二庭  法  官  侯明正
以上正本係照原本作成
本裁定不得抗告。
中    華    民    國    98    年    12    月    15    日
                              書記官  程欣怡


司法院資訊處製作；財團法人民間司法改革基金會備份。
